【裁判字號】    95,訴,96
【裁判日期】    950421
【裁判案由】    行使偽造文書等
【裁判全文】
臺灣花蓮地方法院刑事判決                95年度訴字第96號
公  訴  人  臺灣花蓮地方法院檢察署檢察官
被      告  甲○○
上列被告因行使偽造文書等案件，經檢察官提起公訴（95年度偵
字第186 號），經被告為有罪之陳述，本院合議庭裁定行簡式審
判程序，本院判決如下：
    主  文
甲○○連續行使偽造私文書，足以生損害於他人，處有期徒刑伍
月，如易科罰金，以參佰元折算壹日。
    事  實
一、甲○○曾因於94年間犯贓物罪，經本院判處拘役40日，緩刑
    2 年，於94年10日確定。又於94年間再犯竊盜案件，經本院
    判處有期徒刑6 月，如易科罰金以300 元折算1 日，於民國
    94年8 月8 日確定（未構成累犯），猶不知悔改，詎其基於
    盜刷信用卡以詐欺取財、詐欺得利之概括犯意，意圖為自己
    不法之所有，於民國94年8 月10日20時許，在花蓮縣吉安鄉
    ○○村○○○路27號2 樓之6 處友人余聲煒住處，徒手竊取
    余聲煒之女友乙○○所有由中國信託商業銀行（下稱中國信
    託）所發行之卡號0000000000000000信用卡1 枚（業已遭甲
    ○○丟棄滅失），並隨即於信用卡背面之空白簽名欄偽簽上
    其本人「甲○○」之署押（起訴書誤認為「乙○○」之署押
    ，應予更正）。旋於附表（除附表編號1 及10外）所示時地
    ，至財團法人聯合信用卡處理中心之特約商店（下稱特約商
    店）消費，佯稱為該信用卡持有人，行使交付該信用卡予各
    該特約商店人員在印錄機上刷卡辨識，經上開各該特約商店
    人員分別交付簽帳單後，甲○○在簽帳單上偽簽上「甲○○
    」其本人之署押（起訴書誤認為「乙○○」之署押，應予更
    正），以表示甲○○同意依據信用卡持卡人合約條件，按簽
    帳單之金額付款予發卡銀行而偽造簽帳單之私文書，分別持
    該上開不實之簽帳單（特約商店存根聯）行使交付予各該特
    約商店人員收執核對，由各該特約商店人員將簽帳單之客戶
    存根聯交予甲○○收執（除中國石油中華路加油站、由倉加
    油站之刷卡，屬於一式二聯複寫，分別為顧客存根聯、特約
    商店存根聯外，其餘客戶存根聯均並非為複寫，且該等聯上
    均無署押之記載），致各該特約商店均陷於錯誤，允予簽帳
    消費，而交付如附表所示金額之物品及服務，足以生損害於
    乙○○、各特約商店、財團法人聯合信用卡處理中心及中國
    信託。
二、案經被害人乙○○及中國信託分別訴由花蓮縣警察局吉安分
    局報請台灣花蓮地方法院檢察署檢察官偵查起訴。
        事  實
一、上揭事實，業據被告甲○○於警詢時、偵查中、本院準備程
    序及審理時坦承不諱，並經被害人乙○○於警詢指述甚詳，
    並有上開中國信託特約商店存根聯影本19聯、切結書影本 1
    紙、本票影本1紙、照片9幀附卷可資佐證，況上開存根聯之
    「甲○○」字跡亦核與被告在本院95年4月6日審理時所書字
    跡相比對，依肉眼辨視，確為同一人所書無訛，足徵被告之
    自白與事實相符，自得資為論罪之證據。是本件事證明確，
    被告犯行堪以認定，應予依法論科。
二、（一）核被告竊取乙○○信用卡之行為，係犯刑法第320 條
    第1 項之竊盜罪。（二）按在信用卡背面簽名欄簽名，單純
    自形式上觀察，即足以表示信用卡之簽名者於信用卡有效期
    間內有權使用該信用卡之辨識及證明，另信用卡簽帳單係以
    文字為一定之意思表示，持信用卡刷卡消費時，在簽帳單上
    簽署姓名，除表示已收受特約商店所交付之交易標的物或消
    費標的，並確認該筆消費之憑證，具有表示法律上權利義務
    關係之證明，故簽帳單性質上除與收據相同外，並且為信用
    卡發卡銀行依據此向簽帳人收款之憑證，故均屬刑法第 210
    條之私文書之一種。本件被告將所竊得之信用卡在背面上簽
    「甲○○」之簽名，並持信用卡至特約商店佯以其為持卡人
    ，而以「甲○○」其本人之署押偽造簽帳單，並持交特約商
    店行使，使特約商店陷於錯誤，而接受其消費或交付財物之
    行為，係犯刑法第216 條、第210 條之行使偽造私文書罪及
    同法第319 條第1 項、第2 項之詐欺取財、詐欺得利罪。被
    告又其偽造私文書之低度行為，為嗣後行使各該偽造私文書
    之高度行為所吸收，應僅論以行使偽造私文書罪（起訴書認
    被告有偽簽被害人「乙○○」署押部分，容有誤會，應予更
    正）。又被告於附表編號2 、13、14、16、18、19、20所述
    之「御花園娛樂有限公司」內消費，向該店之店員行使前述
    信用卡，而向店員施用詐術佯裝其為該信用卡之合法持卡人
    ，使店員因此陷於錯誤，認為係持卡人本人持卡消費，而詐
    得其當日在該店內消費無庸付帳之利益之行為，而非任何有
    形之財物，此部分之行為應該當於刑法第339 條第2 項之詐
    欺得利罪，公訴人起訴認被告此部分至前開「御花園娛樂有
    限公司」消費之行為係犯刑法第339 條第1 項之詐欺取財罪
    ，容有誤會，起訴法條應予變更。又查，被告先後持用信用
    卡於附表（除附表編號1 及10外）所示時間、地多次簽帳購
    物、消費之行使偽造私文書、詐欺取財及詐欺得利犯行，分
    別係時間緊接，各觸犯構成要件相同之罪名，顯係基於概括
    犯意反覆為之，為連續犯，均應依刑法第56條之規定各論以
    連續行使偽造私文書、連續詐欺取財、連續詐欺得利各1 罪
    ，並分別加重其刑。至公訴人原認附表編號1 所示之刷卡消
    費亦為被告所為，然此為被告所否認，辯稱該筆消費係為乙
    ○○所親自刷卡消費，與其無涉等語，且稽之該筆簽帳單上
    「乙○○」字跡，核與乙○○在94年12月7 日警詢筆錄受訊
    詢問人欄所書「乙○○」字跡相比對，依肉眼辨視，確為同
    一人所書無訛。是被告所辯應可採信，然公訴人認被告就此
    係分別犯行使偽造私文書及詐欺取財既遂罪（實應為詐欺得
    利罪）尚有未洽，惟公訴人認此部分與前揭持卡向特約商店
    刷卡購得物品之行使偽造私文書及詐欺取財既遂犯行間，有
    連續犯之裁判上一罪關係，故本院尚無庸就此另為無罪之諭
    知，附予敘明。再查，被告所犯竊盜、連續行使偽造私文書
    罪之目的分別在於連續詐欺取財、詐欺得利罪，應依刑法第
    55條牽連犯之規定，從較重之連續行使偽造私文書罪處斷。
    爰審酌被告犯罪之動機、目的、手段、生活狀況、智識程度
    、事後業已賠償銀行之損失，有和解書及中國信託出具之繳
    款證明各1 份，及犯罪後坦承犯行、頗具悔意等一切情狀，
    量處如主文所示之刑，並諭知易科罰金之折算標準。
三、被告於系爭信用卡背面以其本人名義簽名之信用卡1 枚，原
    係為被害人所有之物，且並未扣案，然被告於偵查時業已供
    陳業已丟棄滅失，而附表所示（附編號1 及10）信用卡簽帳
    單特約商店存根聯、銀行存根聯均已交付特約商店、發卡銀
    行收執，且均非屬被告所有之物，自不得宣告沒收，併予敘
    明。
據上論斷，應依刑事訴訟法第273條之1第1項、第299條第 1項前
段、第300條，刑法第56條、第216條、第210條、第320條第 1項
、第339條第1項、第2項、第55條、第41條第2項，罰金罰鍰提高
標準條例第1條前段、第2條，判決如主文。
中    華    民    國    95    年    4     月    21    日
                        臺灣花蓮地方法院刑事第二庭
                            法    官    李  豫  雙
上列正本證明與原本無異。
如對本判決不服，應於送達後10日內，向本院提出上訴狀（應抄
附繕本）告訴人或被害人如對於本判決不服者，應具備理由請求
檢察官上訴，其上訴期間之計算係以檢察官收受判決正本之日期
為準。
                            書記官
中    華    民    國    95    年    4     月    24    日
附錄本判決論罪之法律條文：
中華民國刑法第216條：
行使第二百十條至第二百十五條之文書者，依偽造、變造文書或
登載不實事項或使登載不實事項之規定處斷。
中華民國刑法第210條：
偽造、變造私文書，足以生損害於公眾或他人者，處五年以下有
期徒刑。
中華民國刑法第320條：
意圖為自己或第三人不法之所有，而竊取他人之動產者，為竊盜
罪，處五年以下有期徒刑、拘役或五百元以下罰金。
意圖為自己或第三人不法之利益，而竊佔他人之不動產者，依前
項之規定處斷。
前二項之未遂犯罰之。
中華民國刑法第339條：
意圖為自己或第三人不法之所有，以詐術使人將本人或第三人之
物交付者，處五年以下有期徒刑、拘役或科或併科一千元以下罰
金。
以前項方法得財產上不法之利益或使第三人得之者，亦同。
前二項之未遂犯罰之。


司法院資訊處製作；財團法人民間司法改革基金會備份。
